臺灣高雄地方法院刑事判決　　　　　　 94年度簡上字第404號
上　訴　人　臺灣高雄地方法院檢察署檢察官
被　　　告　丙○○
上列上訴人因偽造文書案件，不服本院高雄簡易庭94年度簡字第
1604號中華民國94年3 月31日第一審判決（聲請案號：94年度偵
字第2184號），提起上訴，本院管轄之第二審合議庭判決如下：
    主  文
原判決撤銷。
丙○○行使偽造私文書，足以生損害於公眾及他人，處有期徒刑
伍月，如易科罰金，以參佰元折算壹日。如附表偽造之「乙○○
」署押及枚數欄所示之署押，均沒收。
    事  實
一、丙○○前經臺灣臺北地方法院檢察署發布通緝在案，為逃避
    員警之查緝，與真實姓名年籍不詳之成年男子，共同基於行
    使偽造特種文書之犯意聯絡，由丙○○於民國93年8 月中旬
    某日13時許，在高雄市○○路與民生路口附近，交予自身之
    照片予該成年男子，再由該成年男子於不詳時地，以不詳方
    式，偽造特種文書「乙○○」之國民身分證影本1 紙，再於
    同日19時許，由丙○○在同一處所交付新臺幣（下同）
    10,000元予該成年男子，該成年男子則將偽造完成之國民身
    分證影本交予丙○○收受，以備供警查驗而行使之，足以生
    損害於戶政機關對於國民身分證管理之正確性。嗣丙○○於
    同年9 月7 日17時許，經警持本院核發之搜索票，前往高雄
    縣鳳山市○○○路136 巷6 弄3 之6 號7 樓實施搜索而查獲
    時，為掩飾其身分及逃避刑事責任，竟基於行使偽造特種文
    書及行使偽造私文書之犯意，出示上開偽造特種文書「乙○
    ○」之國民身分證影本1 枚而行使之，並以「乙○○」之姓
    名應訊，接續多次在高雄市政府警察局前鎮分局詢問（調查
    ）筆錄（下稱警詢筆錄）、搜索票、搜索扣押筆錄、高雄市
    政府警察局前鎮分局查獲煙毒、麻醉藥品案件犯罪嫌疑人姓
    名對照表、扣押物品目錄表、夜間詢問同意書、權利告知通
    知書、高雄市政府警察局前鎮分局通知書（通知本人聯）、
    高雄市政府警察局前鎮分局通知書（通知親友聯），偽造「
    乙○○」之署押，並接續將上開表示「乙○○」同意夜間詢
    問、業經收受逮捕通知之高雄市政府警察局前鎮分局通知書
    （通知本人聯）、高雄市政府警察局前鎮分局通知書（通知
    親友聯）之私文書，交予員警收執而行使之。嗣又於高雄市
    政府警察局前鎮分局將之解送至臺灣高雄地方法院檢察署後
    ，於93年9 月8 日17時4 分許，內勤檢察官訊問完畢後，在
    臺灣高雄地方法院檢察署訊問筆錄上，接續偽造「乙○○」
    之署押，足以生損害於警察及偵查機關對於犯罪偵查之正確
    性及「乙○○」本人（其於各該文書上偽造之「乙○○」署
    押及枚數之詳細情形，如附表所示）。
二、案經高雄市政府警察局前鎮分局報請臺灣高雄地方法院檢察
    署檢察官偵查後聲請簡易判決處刑。
    理  由
一、訊據被告丙○○對於上揭事實供認不諱，並有高雄市政府警
    察局前鎮分局警詢筆錄、搜索票、搜索扣押筆錄、夜間詢問
    同意書、權利告知通知書、高雄市政府警察局前鎮分局通知
    書（通知本人聯）、同前通知書（通知親友聯）、高雄市政
    府警察局前鎮分局查獲煙毒、麻醉藥品案件犯罪嫌疑人姓名
    對照表、扣押物品目錄表等各1 份在卷可按。足認被告上開
    自白，核與事實相符，堪予採信。本件事證明確，被告犯行
    洵堪認定。
二、按將偽造證書複印或影印，與抄寫或打字不同，其於吾人實
    際生活上可替代原本使用，被認為具有與原本相同之信用性
    。故在一般情況下可予以通用，應認其為與原本作成名義人
    直接所表示意思之文書無異。自非不得為犯刑法上偽造證書
    罪之客體。又行使影本，作用與原本相同，偽造私文書後，
    持以行使其影本，偽造之低度行為為高度之行使行為所吸收
    ，應論以行使偽造私文書罪。（最高法院75年臺上字第5498
    號、70年臺上字第1170號判例意旨參照）。本件被告以前揭
    方式，偽造「乙○○」國民身分證影本，復持以行使，核其
    所為，係犯刑法第216 條、第212 條之行使偽造特種文書罪
    ；被告於如附表編號6 及8 、9 所示之文書上，以「乙○○
    」之名義，偽簽署押，並按捺指印，分別表示同意員警進行
    夜間詢問意思及業已收受逮捕通知意思之證明，並交予員警
    收執而行使之，此並足以生損害於警察機關對於犯罪偵查之
    正確性及「乙○○」本人，核其所為，係犯刑法第216 條、
    第210 條之行使偽造私文書罪（最高法院93年度臺上字第
    646 號、93年度臺上4005號、94年臺上39號判決意旨參照）
    。公訴人認被告於附表編號7 所示之文書上偽造「乙○○」
    署押之行為，係犯刑法第216 條、第210 條之行使偽造私文
    書罪，容有未洽（理由詳於後述）。被告與上開成年男子就
    上開行使偽造特種文書之犯行，有犯意聯絡及行為分擔，為
    共同正犯。被告偽造特種文書後，復持以行使，其偽造之低
    度行為為行使之高度行為所吸收，不另論罪。又被告於上開
    私文書上偽造署押之行為，為偽造私文書之階段行為，而偽
    造私文書之低度行為復為行使偽造私文書之高度行為所吸收
    ，均不另論罪。另被告於如附表編號1 、5 、7 、10所示文
    書上偽造署押之行為，乃基於前述偽造私文書之偽造署押行
    為之同一犯意接續所為，仍係侵害相同之單一法益，自應包
    含於上開偽造署押單純一罪內，而上開偽造私文書之偽造署
    押行為，既因屬偽造私文書之階段行為而不另論罪，則被告
    於如附表編號1 、5 、7 、11所示文書偽造署押之行為，乃
    係基於單一犯意所之接續之行為，亦不另論罪。公訴人認被
    告於如附表編號1 至編號5 、編號10所示文書上，偽造「乙
    ○○」署押之行為，另犯刑法第217 條之偽造押罪，容有誤
    會。被告所犯上開二罪，有方法結果之牽連關係，應從一重
    之行使偽造私文書罪論處。
三、原審予以論罪科刑，固非無見。惟查：(一)司法警察或司法警
    察官於詢問犯罪嫌疑人時所製作之警詢筆錄、搜索扣押時所
    製作之搜索扣押筆錄及地方法院檢察官書記官於檢察官訊問
    被告所製作之訊問筆錄，乃記載對於犯罪嫌疑人之詢問及其
    陳述、搜索扣押實施之時、地、必要事項及對於被告之訊問
    其及陳述，因該筆錄為公務員職務上所製作之文書，故為公
    文書之一種。受詢問人、在場人或受訊問人雖亦在筆錄之末
    簽名、蓋章或按指印，以擔保該筆錄之憑信性，但不能因此
    即認為該筆錄係受詢問人、在場人或受訊問人所製作，而變
    更其公文書之性質（最高法院91年度臺非字第295 號判決意
    旨可資參照）。本件被告於如附表編號1、 編號3 所示筆錄
    ，偽造「乙○○」之署押，並按捺指印；於附表10所示之臺
    灣高雄地方法院檢察署訊問筆錄，偽造「乙○○」之署押，
    均僅係偽造署押。(二)被告雖於附表編號2 所示搜索票、編號
    4 所示高雄市政府警察局前鎮分局查獲煙毒、麻醉藥品案件
    犯罪嫌疑人姓名對照表、編號5 扣押物品目錄表，偽造「乙
    ○○」之署押，惟員警將如附表編號2 、編號4 、編號5 所
    示之文書交予在場人、嫌疑人及所有人、持有人、保管人簽
    署署押，其目的分別在供在場人、嫌疑人及所有人、持有人
    、保管人確認搜索票存在、尿液代碼及扣押物名目正確，其
    性質如同受詢問人在詢問筆錄上簽名，目的係供受詢問人確
    認筆錄內容之記載是否正確，且警察並未另行交付如附表2
    、編號4 及編號5 所示之文書供簽署姓名人收執，足見如附
    表編號2 、編號4 、編號5 所示之文書，亦不具有收據之性
    質，是於附表編號2 、編號4 、編號5 所示之文書上偽造署
    押，亦應僅論以偽造署押罪。(三)如附表編號7 所示之「權利
    告知通知書」，雖名為「通知書」，惟觀其內容，乃警方依
    據刑事訴訟法第95條規定，踐行告知：1 可以保持緘默，不
    需要違背自己的意思而為陳述。2 可以選任辯護人。3 可以
    請求調查有利的證據。與如附表編號1 之警詢筆錄「偵查人
    員告知受訊問人」欄內容相同（參見警卷第7 頁正面），僅
    在重複踐行告知之程序而已；且被告祇在該「通知」之「被
    通知人」欄下偽簽姓名，並未表示另外製作何種文書（與在
    交通違規通知單上「收受通知聯者簽章」欄內偽簽姓名，具
    有收據之性質，迥然不同），故該「通知書」實質上與詢問
    筆錄無異，仍屬公務員職務上所製作之公文書，非被告所製
    作之私文書（最高法院91年度臺非字第294 號判決意旨參照
    ）。原審判決認被告於附表編號1 至編號5 、編號7 、編號
    10 所 示之文書上，偽造「乙○○」署押之行為，係犯刑法
    第216 條、第210 條之行使偽造私文書罪，自有未洽。檢察
    官上訴意旨指摘原判決不當，雖無理由，惟原判決既有前述
    可議之處，自應由本院將原判決撤銷改判。爰審酌為逃避通
    緝，竟冒用「乙○○」之名義，行使上開偽造私文書，所為
    對於偵查正確性之影響，並使乙○○無端往返於法院及地方
    法院檢察署，所為自應受有相當程度之刑事非難，惟念其於
    犯罪後坦承犯行，態度尚稱良好等一切情狀，量處如主文所
    示之刑，併諭知易科罰金之折算標準。如附表偽造之「乙○
    ○」署押及枚數欄所示之署押，不問屬於犯人與否，均應依
    刑法第219 條之規定宣告沒收。另上開偽造「乙○○」國民
    身分證影本1 身，業已遺失，業據被告於偵查中供認在卷，
    為免日後執行之困難，爰不予宣告沒收，附此敘明。
據上論斷，應依刑事訴訟法第455 條之1 第3 項、第369 條第1
項前段、第364 條、第299 條第1 項前段，刑法第216 條、第
210 條、第212 條、第55條、第41條第1 項前段、第219 條，罰
金罰鍰提高標準條例第1 條前段、第2 條，判決如主文。
本案經檢察官甲○○到庭執行職務。
中　　華　　民　　國　　94　　年　　8 　　月　　15　　日
                    刑事第十二庭審判長法　官  張維君
                                      法　官  劉惠娟
                                      法　官  伍逸康
以上正本證明與原本無異。
本件不得上訴。
中　　華　　民　　國　　94　　年　　8 　　月　　29　　日
　　　　　　　　　　　　　　　　　    書記官  蘇  豫
附表：
┌──┬────────┬──────────────┐
│編號│  名   稱       │偽造之「乙○○」署押及枚數  │
├──┼────────┼──────────────┤
│1   │高雄市政府警察局│署名2 枚、指印4 枚          │
│    │前鎮分局警詢筆錄│                            │
├──┼────────┼──────────────┤
│2   │搜索票          │署名1 枚、指印1 枚          │
├──┼────────┼──────────────┤
│3   │搜索扣押筆錄    │署名1 枚、指印1 枚          │
├──┼────────┼──────────────┤
│4   │高雄市政府警察局│指印1 枚                    │
│    │前鎮分局查獲煙毒│                            │
│    │、麻醉藥品案件犯│                            │
│    │罪嫌疑人姓名對照│                            │
│    │表              │                            │
├──┼────────┼──────────────┤
│5   │高雄市政府警察局│署名4 枚、指印4 枚          │
│    │分局前鎮分局扣押│                            │
│    │物品目錄表      │                            │
├──┼────────┼──────────────┤
│6   │夜間詢問同意書  │署名1 枚、指印1 枚          │
├──┼────────┼──────────────┤
│7   │權利告知通知書  │署名1 枚、指印1 枚          │
├──┼────────┼──────────────┤
│8   │高雄市政府警察局│署名1 枚、指印2 枚          │
│    │前鎮分局通知書（│                            │
│    │通知本人聯，即原│                            │
│    │審判決所稱之逮捕│                            │
│    │人犯通知書）    │                            │
├──┼────────┼──────────────┤
│9   │高雄市政府警察局│署名1 枚、指印1 枚          │
│    │前鎮分局通知書（│                            │
│    │通知親友聯，即原│                            │
│    │審判決所稱之逮捕│                            │
│    │人犯親友通知書）│                            │
├──┼────────┼──────────────┤
│10  │臺灣高雄地方法院│署名1 枚                    │
│    │檢察署訊問筆錄  │                            │
└──┴────────┴──────────────┘
附錄本判決論罪科刑法條全文：
刑法第210條
偽造、變造私文書，足以生損害於公眾或他人者，處5 年以下有
期徒刑。
刑法第212條
偽造、變造護照、旅券、免許證、特許證及關於品行、能力服務
或其他相類之證書、介紹書，足以生損害於公眾或他人者，處1
年以下有期徒刑、拘役或300元以下罰金。
中華民國刑法第216條
行使第210 條至第215 條之文書者，依偽造、變造文書或登載不
實事項或使登載不實事項之規定處斷。
不得上訴。
